【裁判字號】    92,交易,121
【裁判日期】    920611
【裁判案由】    過失傷害
【裁判全文】
臺灣高雄地方法院刑事判決                        九十二年度交易字第一二一號
    公  訴  人  臺灣高雄地方法院檢察署檢察官
    被      告  甲○○
右被告因過失傷害案件，經檢察官提起公訴（九十一年度偵字第二二○三一號、九十
二年度偵字第一七七○號），本院判決如左：
    主  文
甲○○從事業務之人，因業務上之過失傷害人，處有期徒刑肆月，如易科罰金，以
佰元折算壹日。
    事  實
一、甲○○領有普通小型車駕駛執照，平常以駕駛自小貨車至田中工作或於芭樂採收
    期間，駕駛自小貨車載送芭樂為業，駕駛汽車為其附隨業務。甲○○於民國九十
    一年一月五日上午十時十分許，駕駛車牌號碼ＶＷ－三二二九號自小貨車，沿高
    雄縣燕巢鄉○○路七十巷由東向西行駛，途經中西路七十巷二十弄前，欲左轉進
    入中西路七十巷二十弄時，原應注意汽車行駛至交岔路口左轉彎時應行至交岔路
    口中心處左轉，並不得占用來車道搶先左轉，及轉彎車應讓直行車先行，且依當
    時天候晴、日間自然光線、柏油路面乾燥無缺陷、無障礙物、視距良好，及依其
    智識、能力並無不能注意之情事，甲○○竟疏未注意及此，於行駛至該路七十巷
    二十二號前，尚未行至該交岔路口中心處時，即貿然占用來車道搶先左轉，並暫
    停在來車車道上等待、查看對向來車動態時，適有丙○○未考領駕駛執照、頭戴
    斗笠騎乘車牌號碼ＷＢＺ－三二二九號輕型機車，亦沿該路由西向東對向行經該
    交岔路口，而閃煞不及，致丙○○之機車車頭與甲○○所駕之前開自小貨車左前
    方擦撞，丙○○因而人車倒地，受有頭部外傷合併右腦額頂顳葉挫傷性硬膜下腔
    和腦內出血等傷害。
二、案經丙○○訴由高雄縣警察局岡山分局報告臺灣高雄地方法院檢察署檢察官偵查
    起訴。
    理  由
一、按告訴乃論之刑事事件，經調解不成立者，鄉、鎮、市公所依被害人向調解委員
    會提出之聲請，將調解事件移請該管檢察官偵查後，並視為於聲請調解時已經告
    訴，鄉鎮市調解條例第二十八條定有明文。本件車禍事故發生時間為九十一年一
    月五日，告訴人丙○○於同年月二十九日向高雄縣燕巢鄉調解委員會聲請調解，
    嗣於調解不成立後，由高雄縣燕巢鄉調解委員會將調解事件移送臺灣高雄地方法
    院檢察署等情，有高雄縣燕巢鄉調解委員會調解事件卷宗及高雄縣燕巢鄉公所九
    十二年一月八日之巢鄉民字第三二六號函一份在卷可參，揆諸上開規定，視為告
    訴人已於九十一年一月二十九日提出告訴，未逾刑事訴訟法第二百三十七條第一
    項之告訴期間，合先敘明。
二、訊據被告甲○○固坦承於右揭時、地駕車占用對向車道提前左轉彎時與告訴人機
    車相撞肇事，並致告訴人受傷之事實，惟矢口否認有何過失傷害犯行，辯稱：當
    時有一輛車號不詳之自小客車停在中西路七十巷二十弄口，伊始提早左轉，待未
    完成左轉彎時，因見對向車道有告訴人之機車前來，故伊停車欲讓告訴人先行，
    惟告訴人卻無照駕駛逕自撞擊至伊之自小貨車云云。經查：
（一）右揭事實，業據告訴人丙○○於警詢時指訴稱：「當時我騎輕型機車ＷＢＺ－
      三二二九號，在中西路七十巷由西向東行駛，行至肇事地點，突然對向一輛自
      小貨ＶＷ－三二二九號由甲○○駕駛提前左轉中西路七十巷二十弄，以致剎車
      不及撞上」等語，核與證人即至現場處理之警員乙○○到庭證稱：「我到現場
      時被告的車停在二十二號之前，還沒有到二十弄巷口。七十巷道路有分向線，
      被告的車停在對向車道稍微傾斜」、「（問：當時被告、被害人車損？）（被
      告小貨車）駕駛座前方大燈、保險桿（毀損）。（被害人）機車正前方有撞擊
      痕跡，側邊有滑行摩擦的痕跡」、「我們到現場時，被告一直都在車上，被告
      只表示是機車過來撞他，不是他撞人家」等語，大致相符；另案發地點為高雄
      縣燕巢鄉○○路七十巷與該巷二十弄之交岔路口，事故發生後被告之自小貨車
      斜停在中西路七十巷由西向東之對向車道上，車頭距中心線（分向線）一‧○
      公尺、車尾距中心線○‧二公尺，且自小貨車係停放在中西路七十巷二十二號
      前，尚未進入該巷二十弄口等情，有高雄縣警察局道路交通事故調查報告表及
      現場照片四幀附卷可稽；再參酌台灣省高屏澎地區車輛行車事故鑑定委員會鑑
      定結果認：「柒、鑑定意見：一、甲○○駕駛自小貨車搶先左轉未讓直行車先
      行為肇事原因。二、丙○○駕駛輕機車無肇事原因」等語，及臺灣省車輛事故
      覆議鑑定委員會函敘：「經本會第一九○三次會議依警方跡證資料研議結論，
      照原鑑定意見」等語，亦有台灣省高屏澎地區車輛行車事故鑑定委員會九十一
      年四月二十六日之高屏澎鑑字第九一○五○三號函附之鑑定意見書一份，及臺
      灣省車輛事故覆議鑑定委員會九十一年七月十五日之府覆議字第九一一一三○
      號函可參，足認被告未行駛至該交岔路口中心處即提前左轉並占用對向車道，
      告訴人機車因而閃煞不及，致二車相撞之事實，堪以認定。
（二）按汽車行駛至交岔路口左轉彎時，應距交岔路口三○公尺前顯示方向燈或手勢
      ，行至交岔路口中心處左轉，並不得占用來車道搶先左轉；又汽車行駛至交岔
      路口，轉彎車應讓直行車先行，道路交通安全規則第一百零二條第一項第四款
      、第六款分別定有明文。查被告考領有合格普通小型車駕駛執照，有被告之駕
      駛執照影本乙紙附卷可參，對於前揭規定自不得諉為不知，且該規定之義務亦
      為被告應注意並能注意之事項，縱被告辯稱：當時有一自小客車停擋在中西路
      七十巷二十弄口等語為真，惟被告既係未到達交岔路口中心處即占用對向車道
      提前開始左轉，並於左轉尚未完成時，有停車查看之行為，業如前述，自亦無
      法解免於被告前開搶先左轉之違規行為。況依當時天候晴、日間自然光線充足
      、路面狀態乾燥且無缺陷、無障礙物、視距良好，又依被告之智識、能力亦無
      不能注意之情事，竟疏未注意及此，即貿然占用對向車道提前左轉，致肇事使
      告訴人受傷，則被告顯有應注意能注意而不注意之過失情形。
（三）告訴人丙○○受有頭部外傷合併右腦額頂顳葉挫傷性硬膜下腔和腦內出血等傷
      害之事實，有高雄榮民總醫院九十一年二月十五日之診斷證明書一紙存卷足憑
      ，足認被告上開過失行為與告訴人之受傷間，具有相當之因果關係。至告訴人
      雖係無照及未戴安全帽駕駛，惟僅係違規，並不影響被告過失責任之成立。
（四）綜上所述，被告所辯不可採，本件事證明確，被告犯行，洵堪認定。
三、被告平時駕駛自小貨車至田中工作或於芭樂採收期，駕駛自小貨車載送芭樂為業
    ，為被告所自承，並為證人即被告之子王文周證述在卷，其為以駕駛汽車為附隨
    業務之人。故核被告所為，係犯刑法第二百八十四條第二項前段之業務過失傷害
    罪。公訴人認被告係犯刑法第二百八十四條第一項前段之過失傷害罪，容有誤會
    ，惟此與公訴人起訴之社會基本事實同一，本院予以變更起訴法條，附此敘明。
    爰審酌被告前開占用對向車道提早左轉之過失程度、告訴人自承未戴安全帽而致
    生之傷勢、被告犯後坦承部分犯行，及被告前未有前科紀錄，有臺灣高雄地方法
    院檢察署刑案資料查註紀錄表及臺灣高等法院被告全國前案紀錄表各一份在卷可
    參，素行尚稱良好，且肇事後並為告訴人支出醫療及看護費用約新臺幣九萬餘元
    ，有告訴人之子麥長義簽收之收據及暫付條各一紙附卷可證，雙方因賠償金額未
    能與告訴人達成共識，始未成立和解等一切情狀，量處如主文所示之刑，並諭知
    易科罰金之折算標準，以資懲儆。
據上論斷，應依刑事訴訟法第二百九十九條第一項前段、第三百條，刑法第二百八十
四條第二項前段、第四十一條第一項，罰金罰鍰提高標準條例第一條前段、第二條，
判決如主文。
本案經檢察官陳永豐到庭執行職務。
中      華      民      國    九十二    年      六      月     十一     日
                                  臺灣高雄地方法院交通法庭
                                      審判長法  官  莊崑山
                                            法  官  林靜梅
                                            法  官  曾鴻文
右正本證明與原本無異。
如不服本判決，應於判決送達後十日內，向本院提出上訴狀。
                                            書記官    王高山
中    華    民    國      九十二      年      六      月      十三      日


司法院資訊處製作；財團法人民間司法改革基金會備份。
